【裁判字號】    98,交抗,363
【裁判日期】    980619
【裁判案由】    聲明異議
【裁判全文】
臺灣高等法院高雄分院刑事裁定         98年度交抗字第363號
抗  告  人
即受處分人  甲○○
上列抗告人因違反道路交通管理處罰條例聲明異議案件，不服臺
灣高雄地方法院中華民國98年4 月30日裁定（98年度交聲字第10
39號），提起抗告，本院裁定如下：
    主  文
原裁定撤銷，發回臺灣高雄地方法院。
    理  由
一、抗告意旨略以：抗告人即受處分人甲○○（以下稱受處分人
    ）之夫蕭國清於民國98年3 月20日20時38分許，駕駛受處分
    人所有之車牌號碼0410-JN 號自用小客貨車，行經高雄市○
    ○○路時（原審裁定誤認為係受處分人駕駛），因該自用小
    客貨車為警認定「以安裝其他器具之方式不能辨識號牌」，
    而經警方逕行舉發，再經交通部公路總局高雄區監理所於98
    年4 月17日，以高監自裁字第裁80-B00000000號裁決書，以
    受處分人違反道路交通管理處罰條例第13條第1 款規定，而
    裁處受處分人新臺幣（下同）3,000 元罰鍰。惟本件車輛曾
    行駛在路上遭固定式測速照裝置照相處罰，而當時相片中之
    車牌號碼清晰可見，何以本次由員警當場舉發，對靜止中之
    該車輛拍照，而照片會不能辨識號牌？此應係舉發員警故意
    尋該車牌遭遮蔽之角度照相所致。又該車均依規定在監理站
    驗車合格，驗車時車體外觀與遭舉發時完全相同，即該車係
    合法安裝器具，本次卻遭員警以安裝器具不能辨識號牌為由
    舉發違規，難使受處分人信服。原審駁回受處分人之異議，
    有欠公允，為此提起抗告，請撤銷原裁定，另為適法之裁定
    。
二、經查，依本件聲明異議狀所載內容，似係受處分人之夫蕭國
    清所撰寫，但聲明異議狀內並未表明係蕭國清代理受處分人
    提出本件異議之意旨，且亦無受處分人之簽名，有該聲明異
    議狀在卷可稽（見原審卷第6 頁），則受處分人是否已依規
    定聲明異議？尚有未明，原審就此未為調查，已有未恰。
三、再查，本件係蕭國清於民國98年3 月20日20時38分許，駕駛
    受處分人所有之車牌號碼0410-JN 號自用小客貨車，行經高
    雄市○○○路時，因該自用小客貨車為警認定「以安裝其他
    器具之方式不能辨識號牌」，而經警方逕行舉發，再經交通
    部公路總局高雄區監理所於98年4 月17日，以高監自裁字第
    裁80-B00000000號裁決書，以受處分人違反道路交通管理處
    罰條例第13條第1 款規定，而裁處受處分人3,000 元罰鍰之
    事實，有高雄市政府警察局高市警交字第B00000000 號舉發
    違反道路交通管理事件通知單、上開裁決書影本等附卷可稽
    。原審經調查後，依高雄市政府警察局交通警察大隊98年4
    月3 日以高市警交三字第0980009366號函檢附之採證照片3
    張（見原審卷第11頁），而認定受處分人所有之上開自用小
    客貨車，後方車牌確因裝置鐵架，致在辨識上產生困難，因
    而認受處分人確有違反上開規定，而駁回受處分人之異議。
四、按道路交通管理處罰條例第13條係規定：「汽車行駛有下列
    情形之一者，處汽車所有人新臺幣二千四百元以上四千八百
    元以下罰鍰，並責令申請換領牌照或改正：一、損毀或變造
    汽車牌照、塗抹污損牌照，或以安裝其他器具之方式，使不
    能辨認其牌號。二、塗改客、貨車身標明之載客人數、載重
    量、總重量或總聯結重量，與原核定數量不符。三、引擎號
    碼或車身號碼，與原登記位置或模型不符。」亦即該條第1
    款後段係規定「或以安裝其他器具之方式，使不能辨認其牌
    號」為構成要件，而原審認受處分人之行為，使牌號辨識產
    生困難，即認定受處分人違反該款規定，已有違誤。
五、查受處分人之上開自用小客貨車係在車後安裝金屬車梯，而
    該車後方號牌係置在車梯內側之事實，有上開採證照片3 張
    附卷可憑，故此部分之事實固可認定。惟依上開採證照片3
    張所示，似並未達於「不能辨認其牌號」之程度。另依受處
    分人異議意旨稱：本車體於屏東監理站驗車合格，本車車體
    外觀驗車時與現今相同等語，此部分之事實若屬實，則能否
    認定受處分人本件之安裝行為係違反上開規定，亦有疑義。
六、綜上所述，本件上開事項，均尚有查明之必要。綜此說明，
    抗告意旨所執前情，尚非無據，爰將原裁定撤銷，發回原審
    再為詳實之調查，發現真實，更為妥適之裁定。
七、據上論結，應依道路交通案件處理辦法第26條，刑事訴訟法
    第413 條，裁定如主文
中    華    民    國    98    年    6     月    19    日
                  刑事第七庭    審判長法  官  莊飛宗
                                      法  官  孫啟強
                                      法  官  邱明弘
以上正本證明與原本無異。
本裁定不得再抗告。
中    華    民    國    98    年    6     月    19    日
                                      書記官  曾允志


司法院資訊處製作；財團法人民間司法改革基金會備份。
